臺灣高等法院民事判決
110年度再字第38號
再 審 原告  葉國源  
再 審 被告  桃園市楊梅區公所
法定代理人  邱世源  

上列當事人間請求返還土地等事件，再審原告對於中華民國110
年2月23日本院109年度上字第1221號確定判決，提起再審之訴，
本院判決如下：
    主      文
再審之訴駁回。
再審訴訟費用由再審原告負擔。
    事實及理由
一、按再審之訴，應於30日之不變期間內提起。前項期間，自判
    決確定時起算，判決於送達前確定者，自送達時起算，民事
    訴訟法第500條第1項、第2項前段定有明文。查再審原告與
    再審被告間返還土地等事件，經本院於民國110年2月23日以
    109年度上字第1221號判決（下稱原確定判決）駁回其對臺
    灣桃園地方法院108年度訴字第1567號判決（下稱訴1567號
    判決）之上訴，其聲明不服，提起上訴，最高法院於110年6
    月10日以110年度台上字第1744號裁定駁回其上訴確定。該
    裁定於110年7月1日送達再審原告，有最高法院郵務送達證
    書傳真在卷可稽（本院卷第49頁）。再審原告於110年7月30
    日對原確定判決提起再審之訴（本院卷第3頁），未逾30日
    之不變期間，合先敘明。
二、再審原告主張：伊與再審被告間請求返還土地等事件，原確
    定判決以伊所有坐落桃園市○○區○○○段○○小段0之000地號土
    地上如訴1567號判決附圖紅色、紫色範圍所示區塊土地（下
    稱系爭土地），較桃園巿○○區○○路000巷與○○街0巷交叉路口
    以東寬闊，除更能解決救災或急救需求外，亦可提供更多交
    通運輸量，自安全及運輸需求方面，均可見系爭土地對附近
    居民而言，並非僅有通行便利或省時作用，而係供不特定之
    公眾通行所必要，且自34年以前即有供通行之事實，迄今無
    中斷為由，駁回伊訴請再審被告清除柏油路面、剷除填平排
    水溝及返還系爭土地之請求。惟伊發見與本件事實相關之證
    人葉宸恩，其為原地主即訴外人林淑珍購買系爭土地之委託
    人，曾至現場履勘，其證述可證系爭土地並無長年供不特定
    民眾通行之事實，伊可受較有利益之裁判，又證人屬民事訴
    訟法第496條第1項第13款規定所稱之證物，且伊已於前訴訟
    程序聲明人證葉宸恩，然法院未予調查，合於因故無法取得
    之情形。原確定判決認定有民眾通行，顯有違誤，有民事訴
    訟法第496條第1項第13款之再審事由等語。並於本院聲明：
    （一）原確定判決、訴1567號判決廢棄。（二）再審被告應
    將系爭土地上如訴1567號判決附圖所示紅色範圍面積51平方
    公尺之柏油路段路面清除，並將紫色範圍面積5平方公尺之
    排水溝剷除填平，將系爭土地返還再審原告。
三、按再審之訴顯無再審理由者，得不經言詞辯論，以判決駁回
    之，民事訴訟法第502條第2項定有明文。經查：
（一）按當事人發現未經斟酌之證物或得使用該證物，且以如經
      斟酌可受較有利益之裁判者為限，得以再審之訴對於確定
      終局判決聲明不服，民事訴訟法第496條第1項第13款定有
      明文。所謂證物，不包含證人在內，此觀上開規定將證物
      與證人對稱自明，故發見新證人不足為再審理由（最高法
      院29年渝上字第696號判例要旨參照）。是發見人證，不
      能據為再審之訴之事由，為民事訴訟法第496條第1項第13
      款之當然解釋。
（二）再審原告固主張其發現證人葉宸恩，足以證明系爭土地並
      無長年供不特定民眾通行之事實，如經斟酌證人葉宸恩之
      證述，其顯可受較有利益之裁判，原確定判決有民事訴訟
      法第496條第1項第13款之再審事由等語。惟民事訴訟法第
      496條第1項第13款規定之證物不包含證人在內，已如前述
      ，此非但為文義上之解釋，更為避免因證言之浮動性而影
      響判決之穩定，因而不許當事人於判決確定後以發現新的
      證人為由提出再審，藉以妨礙判決勝訴者之權利確定與實
      現。再審原告發見證人葉宸恩，自不得為再審之理由，其
      主張原確定判決有民事訴訟法第496條第1項第13款之再審
      事由，洵非有據。
四、綜上所述，再審原告依民事訴訟法第496條第1項第13款規定
    提起本件再審之訴，顯無再審理由，爰依上開規定，不經言
    詞辯論予以判決駁回。
五、據上論結，本件再審之訴為無理由，依民事訴訟法第502條
    第2項、第78條，判決如主文。
中　　華　　民　　國　　110 　年　　10　　月　　29　　日
　　　　　　　　　民事第十二庭 
                      審判長法  官  陳秀貞
                            法  官　陳婷玉
                            法  官  毛彥程
正本係照原本作成。
如不服本判決，應於收受送達後20日內向本院提出上訴書狀，其
未表明上訴理由者，應於提出上訴後20日內向本院補提理由書狀
（均須按他造當事人之人數附繕本）上訴時應提出委任律師或具
有律師資格之人之委任狀；委任有律師資格者，另應附具律師資
格證書及釋明委任人與受任人有民事訴訟法第466 條之1第1項但
書或第2項所定關係之釋明文書影本。如委任律師提起上訴者，
應一併繳納上訴審裁判費。
中　　華　　民　　國　　110 　年　　10　　月　　29　　日
　　　　　　　　　　　　　　書記官  陳冠璇